臺灣雲林地方法院刑事判決　　　　　　 95年度交易字第152號
公　訴　人　臺灣雲林地方法院檢察署檢察官
被　　　告　丙○○
選任辯護人　財團法人法律扶助基金會陳青來律師
上列被告因過失傷害案件，經檢察官提起公訴（95年度偵字第21
32號），被告於準備程序進行中就被訴事實為有罪之陳述，本院
合議庭裁定進行簡式審判程序，判決如下：
    主  文
丙○○因過失傷害人，處有期徒刑伍月，如易科罰金，以銀元
佰元即新臺幣玖佰元折算壹日。
    事  實  及  理  由
一、本件係經被告丙○○於準備程序進行中就被訴事實為有罪之
    陳述，而經本院合議庭裁定以簡式審判程序審理，則依刑事
    訴訟法第273 條之2 、同法第159 條第2 項之規定，不適用
    傳聞法則有關限制證據能力之相關規定；並得依同法第310
    條之2 之準用同法第454 條之規定製作略式判決書，僅需記
    載犯罪事實、證據名稱及應適用之法條，並得以簡略方式為
    之，合先敘明。
二、犯罪事實：丙○○於民國94年12月20日上午5 時50分許，無
    駕駛自小客車之駕駛執照而仍駕駛車牌號碼9912-JZ 號自小
    客車上路，由雲林縣四湖鄉三條崙出發，欲前往元長鄉工業
    區上班，途中沿四湖鄉○○○路由西往東方向行駛，於同日
    上午6 時10分許，行經該路段與市場巷之無號誌交岔路口時
    ，本應注意車前狀況，隨時採取必要之安全措施，且應注意
    車輛行駛至無號誌之交岔路口時，在未劃分幹、支線或同為
    幹線道或支線道時，同為直行車者，左方車應暫停讓右方車
    先行，而按當時天候晴、有晨光、路面乾燥、無缺陷、道路
    無障礙物、視距良好，並無不能注意之情形，竟疏未注意車
    前狀況，且行經無號誌之交岔路口，未暫停讓右方車先行，
    即貿然進入該交岔路口，適有吳墻為騎乘車牌號碼KA8-098
    號重機車沿該市場巷由南往北行駛而來，亦疏未注意車前狀
    況，迨丙○○發覺時已煞避不及，致其自小客車右前車頭與
    吳墻為機車左側車身發生碰撞，吳墻為因而人、車倒地，受
    有頭部外傷、臉及左膝擦傷、外傷性顱內出血等傷害。丙○
    ○於肇事後，在未被有偵查犯罪職權之機關或公務員知悉前
    ，不逃避接受裁判，於警方前往現場處理時，當場承認為駕
    駛人，因而自首接受裁判。
三、前項犯罪事實，有下列證據可資為佐：
    (一)被告丙○○於警詢、偵查中之供述及本院審理時供認不諱。
    (二)證人即被害人之配偶甲○○○於警詢中之證述。
    (三)道路交通事故調查報告表(一)、(二)、現場圖各1份。
    (四)現場照片10張。
    (五)中國醫藥大學北港附設醫院95年4 月3 日診斷證明書、財
      團法人長庚紀念醫院嘉義分院（下稱長庚醫院嘉義分院）
      95年3 月10日診斷證明書各1 紙。
    (六)雲林縣警察局雲警交字第KAE129559 號舉發違反道路交通
      管理事件通知單、雲林縣警察局交通警察隊（臺西小隊）
      道路交通事故肇事人自首情形紀錄表各1 份。
    (七)臺灣省嘉雲區車輛行車事故鑑定委員會96年3 月8 日嘉雲
      鑑96044 字第0965800592號函附之鑑定意見書1 份。
四、按汽車駕駛時，駕駛人應注意車前狀況，並隨時採取必要之
    安全措施；又車輛行至無號誌或號誌故障而無交通警察指揮
    之交岔路口，支線道車應暫停讓幹線道車先行。未劃分幹、
    支線或同為幹線道或支線道者，轉彎車應暫停讓直行車先行
    ；如同為直行車或轉彎車者，左方車應暫停讓右方車先行，
    被告行為時之道路交通安全規則第94條第3 項、第102 條第
    1 項第2 款分別定有明文。被告為汽車駕駛人，駕駛車輛行
    經上開地點，自應注意上開道路交通安全規則之規定，且肇
    事當時天候晴、有晨光、路面乾燥、無缺陷、道路無障礙物
    、視距良好等情，有前揭道路交通事故調查報告表在卷可按
    ，則依當時情形，被告並無不能注意之情事，乃竟疏未注意
    ，肇致本件車禍，自有過失。被害人吳墻為未注意車前狀況
    ，雖亦有過失，但仍不能解免被告之過失責任。被告之過失
    行為與被害人吳墻為之受傷間有相當因果關係。本件事證明
    確，被告過失傷害犯行堪以認定，應依法論科。又被告於本
    院審理時供稱：到肇事路口時，速度不會很快，我有看一下
    ，但是已經來不及了等語，此外，亦無其他證據可認被告行
    經上開無號誌之交岔路口時，確有未注意減速慢行之過失；
    另本件車禍之肇事路口並無號誌，亦未設有停車再開或讓路
    標誌，有現場照片及道路交通事故調查報告表在卷可稽，故
    肇事地點應屬未劃分幹、支線道之交岔路口，且當時亦無交
    通警察指揮，故此時應遵行直行左方車應暫停讓直行右方車
    先行之道路交通安全規則規定。而被告駕駛車輛沿四湖鄉○
    ○○路由西往東方向行駛，就沿市場巷由南往北方向行駛之
    吳墻為而言，係屬左方車，被告除有未注意車前狀況之過失
    外，尚有未注意暫停讓右方車先行之過失，公訴意旨認被告
    有未減速慢行之過失，而未認定被告有左方車未讓右方車先
    行之過失，及認定被害人吳墻為有支線道車未暫停讓幹線道
    車先行之過失，均有未洽，附此敘明。
五、本件被告行為後，刑法已於94年1 月7 日修正，95年7 月1
    日施行，其中：(一)刑法第284 條第1 項前段之罰金法定刑部
    分規定為得科銀元500 元以下罰金，依罰金罰鍰提高標準條
    例第1 條前段規定之提高倍數10倍，及修正前刑法第33條第
    5 款規定之罰金最低額1 元計算，本罪之罰金刑最高為銀元
    5,000 元即新臺幣15,000元，最低額為銀元1 元即新臺幣3
    元。而依修正後刑法施行法增訂第1 條之1 規定：刑法分則
    編所定罰金之貨幣單位為新臺幣。94年1 月7 日刑法修正時
    ，刑法分則編未修正之條文定有罰金者，自94年1 月7 日刑
    法修正施行後，就其所定數額提高為30倍。又修正後刑法第
    33條第5 款規定為：「罰金：新臺幣1,000 元以上，以百元
    計算之。」是依修正後之法律，該罪所得科處之罰金刑最高
    為新臺幣15,000元，最低為新臺幣1,000 元。比較修正前後
    之本罪罰金法定刑最低額，修正後之規定並未較有利於被告
    ；(二)修正前刑法第68條規定：「拘役或罰金加減者，僅加減
    其最高度」；修正後刑法第67條規定：「有期徒刑或罰金加
    減者，其最高度及最低度同加減之」，本件被告有依道路交
    通管理處罰條例第86條第1 項之規定加重其刑（詳後述），
    比較修正前後之規定，以修正前規定罰金加重者，僅加重其
    最高度，較有利於被告；(三)修正前刑法第62條規定：「對於
    未發覺之罪自首而受裁判者，減輕其刑。但有特別規定者，
    依其規定。」；修正後刑法第62條規定為「對於未發覺之罪
    自首而受裁判者，得減輕其刑。但有特別規定者，依其規定
    。」修正前規定係減輕其刑，而修法後則規定得減輕其刑，
    新舊法比較結果，以修法前之規定有利於被告。(四)修正前刑
    法第68條規定：「拘役或罰金加減者，僅加減其最高度」；
    修正後刑法第67條規定：「有期徒刑或罰金加減者，其最高
    度及最低度同加減之」本件被告有自首減輕其刑之適用（詳
    後述），比較修正前後之規定，以修正後規定罰金減輕者，
    亦減輕其最低度，較有利於被告，惟綜合前開所述全部罪刑
    之結果而為比較，仍以修正前之舊法較有利於被告，應一體
    適用修正前之刑法規定論處。
六、核被告丙○○所為，係犯刑法第284 條第1 項前段之過失傷
    害罪。再按汽車駕駛人，無駕駛執照駕車，因而致人受傷或
    死亡，依法應負刑事責任者，應加重其刑至2 分之1 ，道路
    交通管理處罰條例第86條第1 項定有明文。被告無駕駛自小
    客車之駕駛執照而仍駕駛上開自小客車致肇事一節，業據被
    告供承在卷，並有雲林縣警察局雲警交字第KAE129559 號舉
    發違反道路交通管理事件通知單1 紙在卷足按，其不慎駕車
    ，因而致人受傷，應依上開規定加重其刑。又被告於肇事後
    ，在未被有偵查權之機關或公務員知悉前，不逃避接受裁判
    ，於警方前往現場處理時，當場承認為駕駛人，因而自首接
    受裁判，有雲林縣警察局交通警察隊（臺西小隊）道路交通
    事故肇事人自首情形紀錄表1 紙附卷可憑，符合自首之規定
    ，應依修正前刑法第62條前段規定減輕其刑，並先加後減之
    。爰審酌被告就本件車禍發生之過失程度，被害人吳墻為所
    受傷害不輕，被告迄今仍未與告訴人達成和解，及其犯後坦
    承犯行、目前無業、教育程度為國中肄業等一切情狀，量處
    如主文所示之刑。再被告行為後，刑法第41條易科罰金之規
    定亦已修正，依修正前刑法第41條第1 項前段及罰金罰鍰提
    高標準條例第2 條（現已刪除）之規定，被告行為時之易科
    罰金折算標準，應以銀元300 元即新臺幣900 元折算1 日，
    依修正後之刑法第41條第1 項前段規定，被告易科罰金之折
    算標準係以新臺幣1,000 元、2,000 元或3,000 元折算1 日
    ，比較修正前後之易科罰金折算標準，以修正前之規定較有
    利於被告，是應依修正前之刑法規定，諭知其易科罰金之折
    算標準。
七、至起訴意旨以被害人吳墻為手術出院後，有認知及語言功能
    障礙、吞嚥困難、由鼻胃管協助進食、肢體無力、無法行走
    及站立、日常生活需他人照顧等情形，因認被告所為係犯刑
    法第284 條第1 項後段之過失致重傷害罪嫌，然經本院向吳
    墻為就診之長庚醫院嘉義分院查詢吳墻為之傷勢情形，經該
    院函覆：吳墻為出院後門診追縱時，語言功能、吞嚥功能已
    回復，雙下肢皆有無力情形，但應未達完全喪失效用，經復
    建治療後通常有回復或部分回復之可能，惟最後可否行走，
    則難以預測，認知功能障礙之恢復，一般而言大部分患者經
    治療及追縱後會有改善，但恢復程度及恢復期則無法預期，
    並未發現吳墻為在時間、數理、記憶障礙外，有其他認知功
    能之障礙，吳墻為認知功能障礙情形對於日常生活項目可部
    分處理，但仍須提醒及幫忙，有該院96年1 月16日（96）長
    庚院嘉字第00063 號、96年2 月7 日（96）長庚院嘉字第00
    140 號函文各1 份在卷可參，足認吳墻為肢體、語言功能所
    受之傷害，尚未達於機能完全喪失之毀敗程度，而其車禍發
    生後，有認知功能障礙、吞嚥困難、由鼻胃管協助進食之情
    形，亦未達對身體或健康有重大不治或難治之程度，均非屬
    重傷，僅成立普通傷害罪，不能遽依重傷論科，併此敘明。
八、據上論斷，應依刑事訴訟法第273 條之1 第1 項、第299 條
    第1 項前段、第310 條之2 、第454 條第1 項，道路交通管
    理處罰條例第86條第1 項，刑法第2 條第1 項前段、第284
    條第1 項前段，修正前刑法第62條前段、第41條第1 項前段
    ，刑法施行法第1 條之1 第1 項、第2 項前段，罰金罰鍰提
    高標準條例第2 條（刪除前），現行法規所定貨幣單位折算
    新臺幣條例第2 條，判決如主文。
本案經檢察官乙○○到庭執行職務。
中　　華　　民　　國　　96　　年　　4 　　月　　30　　日
                  刑事第三庭    法  官　王　素　珍
以上正本證明與原本無異。
如不服本判決，應於判決收受後10日內，向本院提出上訴狀（須
附繕本）。
                                書記官　李　達　成
中　　華　　民　　國　　96　　年　　5 　　月　　1 　　日
附錄本案論罪科刑法條：
中華民國刑法第284條第1項
（過失傷害罪）
因過失傷害人者，處6 月以下有期徒刑、拘役或5 百元以下罰金
，致重傷者，處1 年以下有期徒刑、拘役或5 百元以下罰金。
從事業務之人，因業務上之過失傷害人者，處1 年以下有期徒刑
、拘役或1 千元以下罰金，致重傷者，處 3 年以下有期徒刑、
拘役或2 千元以下罰金。
